臺灣新北地方法院民事判決
111年度保險字第5號
原      告  鄭惠怡  
訴訟代理人  王元勳律師
            李怡欣律師
被      告  美商安達產物保險股份有限公司台灣分公司

法定代理人  曾增成  
訴訟代理人  潘正芬律師
            陳冠睿律師
上列當事人間請求給付保險金事件，經本院於民國111年6月23日
言詞辯論終結，判決如下：
    主      文
原告之訴及假執行之聲請均駁回。
訴訟費用由原告負擔。 
    事實及理由
一、原告主張：原告為訴外人任育德之配偶，任育德以自己為要
    保人及被保險人，向被告投保安達產物團體傷害保險契約（
    保單號碼GPPTZ0000000000號，下稱系爭保險契約），約定
    身故保險金之受益人為任育德之法定繼承人，任育德於民國
    110年1月24日在飲酒及服用安眠藥物之情況下，因使用銳器
    不慎傷及左前臂，未適當止血且出血時間夠久，致因左前臂
    銳器割傷出血引發低血容性休克而死亡，其原因非自殺或器
    官老化、疾病及細菌感染之內在原因，而係因外來突發之意
    外傷害事故所致，符合系爭保險契約約款意外傷害事故之定
    義，原告為身故保險金之受益人，自得請求被告給付身故保
    險金新臺幣（下同）250萬元，經原告申請理賠遭被告拒絕
    ，爰依保險法第131條第1項規定、系爭保險契約約款第6條
    第1項、第24條第2項第1款、第4項約定，請求被告給付身故
    保險金250萬元本息等語。並聲明：⒈被告應給付原告250萬
    元，及自起訴狀繕本送達翌日起至清償日止，按年週年利率
    5％計算之利息。⒉願供擔保請准宣告假執行。
二、被告則以：原告就任育德左前臂銳器割傷出血，未證明至依
    經驗法則通常足認其發生係外來、偶然而不可預見之程度，
    而就任育德死亡係因意外傷害事故所致之事實，未盡舉證之
    責，亦不能排除任育德有自殺意念並因心緒低落不佳而自殺
    之可能性，被告自無給付身故保險金之義務等語資為抗辯。
    並聲明：⒈原告之訴及假執行之聲請均駁回。⒉如受不利判決
    ，願供擔保請准宣告免為假執行。
三、經查，下列事實為兩造所不爭執，並有下列事證可稽，堪信
    為真實：
　㈠原告為任育德之配偶，任育德以自己為要保人及被保險人，
    向被告投保系爭保險契約，約定身故保險金之受益人為任育
    德之法定繼承人，原告為身故保險金之受益人（見本院卷第
    23頁系爭保險保險單、第75頁除戶謄本）
　㈡任育德於110年1月24日死亡，臺灣新北地方檢察署（下稱新
    北地檢）相驗屍體證明書（下稱系爭證明書）記載死亡原因
    為甲、直接引起死亡原因：低血容性休克；乙、先行原因（
    甲之原因）：左前臂銳器割傷出血，死亡方式為「不詳」（
    見新北地檢110年度相字第141號卷【下稱相驗卷】第202頁
    系爭證明書）。
四、本院之判斷：
  ㈠任育德死亡是否係因外來突發之意外傷害事故所致？
　⒈按傷害保險人於被保險人遭受意外傷害及其所致失能或死亡
    時，負給付保險金額之責。前項意外傷害，指非由疾病引起
    之外來突發事故所致者，保險法第131條第1、2項定有明文
    。又系爭保險契約約款第2條第4款約定「本契約所稱『意外
    傷害事故』是指非由疾病引起之外來突發事故」（見本院卷
    第25頁）。是受益人之身故保險金請求權，必以被保險人死
    亡係因外來突發之意外傷害事故所致為要件。
　⒉按所謂外來事故，係指自身或內在原因以外之事故，且其事
    故之發生為外來、偶然而不可預見，並事發突然無法防範者
    而言，必以具備⒈非疾病引起：指非自身所患病症所致。⒉外
    來的：意即限定引起事故的原因係出於自身以外外在環境（
    包括他人之行止）之變化，內發疾病所導致之結果應排除在
    外。⒊突發的：意即外在環境之變化係急遽以致不可預期或
    出乎預料之外等要件，始足當之。又意外傷害保險，對被保
    險人或受益人而言，因涉有「證據遙遠」或「舉證困難」之
    問題，固得依民事訴訟法第277條但書規定，主張用「證明
    度減低」之方式，減輕其舉證責任，並以被保險人或受益人
    如證明該事故確已發生，且依經驗法則，其發生通常係外來
    、偶然而不可預見者，應認其已盡舉證之責。惟意外傷害保
    險以被保險人遭受意外傷害及其所致殘廢或死亡時，負給付
    保險金額之責，其保險費之給付多較一般死亡保險為低，被
    保險人或受益人苟就權利發生之要件，即被保險人非由疾病
    引起之外來突發事故所致傷殘或死亡之事實，未善盡上揭「
    證明度減低」之舉證責任者，保險人仍無給付保險金之義務
    （最高法院98年度台上字第2096號判決參照）。是原告應就
    任育德死亡係因外來突發之意外傷害事故所致之事實，負舉
    證之責，縱依民事訴訟法第277條但書規定降低證明度，但
    僅減輕證明度，非謂免除其舉證責任，原告就其被分配之上
    開權利發生要件事實之存在，仍有為舉證活動以使法院達成
    確信之負擔，若其舉證之結果未能使法院獲致確信，仍將受
    不適用實體法規之不利益結果。
　⒊任育德於110年1月24日9時多在其住所經原告發現任育德左前
    臂有刀器切割傷倒臥在地，經原告通報新北市政府消防局（
    下稱消防局）救災救護指揮中心（下稱指揮中心）派員救護
    ，消防局人員於同日到場時，任育德意識昏迷，量測不到呼
    吸、脈搏、血壓，到院前心肺功能停止（OHCA），送醫後於
    同日急救無效死亡，業據原告於警詢中陳述明確（見相驗卷
    第11頁至第12頁），並有消防局救護紀錄表、消防局特殊表
    、新北市政府警察局林口分局處理相驗案件初步調查報告書
    暨報驗書、刑案現場勘察即時通報單、長庚紀念醫院急診病
    歷可查（見相驗卷第4頁、第5頁、第90頁至第91頁、第205
    頁），復經警方於同日到場現場勘察，現場勘察結果為於客
    廳角落地上發現沾有血跡之菜刀1把，該把菜刀血跡集中於
    下方刀刃處，刀柄上方處有少許噴濺血點，於客廳沙發上發
    現安眠藥物，於客廳地上發現空酒瓶2個，於客廳沙發扶手
    、座墊、地上及倒塌層架上均發現血跡，於沙發旁地上發現
    沾染血跡餐巾紙團，客廳通往餐廳及廚房地上有多處連續性
    滴落血點，並延續至廚房流理台處，廚房流理台前地上發現
    沾有血跡之餐巾紙團，廚房流理台檯面及冰箱側邊發現血跡
    ，餐桌上發現沾有血跡之水壺，往房間之走廊地上有少許稀
    釋血跡，主臥房內地上發現沾血之餐巾紙捲，有現場勘察報
    告可考（見相驗卷第111頁至第148頁），另經法醫師解剖鑑
    定及毒物化學檢驗，任育德血液檢出酒精濃度92mg/dL及鎮
    靜安眠藥0.013μg/mL，解剖及鑑定結果為任育德左前臂有往
    腋下方向割傷，傷口周圍皮下組織及肌腱外露，大小4.2㎝3
    ㎝，傷及左前臂皮膚、皮下組織、脂肪組織及淺層肌肉組織
    出血，無傷及大血管，而任育德因左前臂銳器割傷，割傷深
    度及位置雖未傷及較大血管，但傷口範圍達4.2㎝3㎝，因無
    適當止血及出血時間夠久，心臟內血管血液較稀少，依然造
    成任育德因低血容性休克而死亡，研判死亡原因為甲、低血
    容性休克。乙、左前臂銳器割傷出血，有法務部法醫師研究
    所解剖報告書暨鑑定報告書可按（見相驗卷第171頁至第176
    頁）。
　⒋系爭證明書所載死亡原因為甲、低血容性休克，乙、左前臂
    銳器割傷出血，死亡方式為「不詳」，業如前述，而任育德
    之死亡，經新北地檢檢察官相驗結果，僅排除任育德左前臂
    銳器割傷出血為他為之可能性，但認定任育德左前臂銳器割
    傷出血，依其傷勢走向，確可能為任育德本人所造成，而無
    法排除任育德本人自為造成其左前臂銳器割傷出血之可能性
    ，復因無法辨別其左前臂銳器割傷出血究為任育德本人有意
    為之或意外，故死亡方式為不詳，有新北地檢檢察官相驗報
    告書可參（見相驗卷第197頁），均不足以證明任育德左前
    臂銳器割傷出血及死亡係因外來突發之意外傷害事故所致，
    亦不能排除任育德左前臂銳器割傷出血係其故意自為之可能
    性。
　⒌任育德生前有憂、躁鬱症病史（見相驗卷第79頁），並因攝
    護腺癌化療感到很痛苦，且覺得很對不起原告，業經原告、
    證人即房東陳清添於警詢時陳述綦詳（見相驗卷第11頁至第
    14頁），而原告通報指揮中心派員救護時，係向指揮中心人
    員表示任育德自殺，有消防局救護紀錄表及本院勘驗原告通
    報錄音結果可憑（見相驗卷第90頁、本院卷第202頁至第203
    頁），並隨即去電向任育德外甥女王慧行表示任育德自殺，
    此據證人王慧行於警詢中證述在卷（見相驗卷第15頁），足
    徵原告依其與任育德同居共同生活經驗，以及對於任育德近
    來身心狀況之觀察、瞭解，亦認為任育德有自殺之可能性，
    否則原告自無於第一時間出於自然向他人表示任育德自殺之
    理，徵之任育德受有銳器割傷出血之部位為左前臂，傷口範
    圍達4.2㎝3㎝非微，並傷及皮膚、皮下組織、脂肪組織及淺
    層肌肉組織出血，且該銳器上之血跡集中於刀刃處，依其傷
    勢及上述事證，無法排除任育德係有意右手持該銳器以該刀
    刃故意割傷其左前臂之可能性，依一般經驗法則，難認任育
    德左前臂銳器割傷出血及死亡係因外來突發之意外傷害事故
    所致。
　⒍任育德生前既有以餐巾紙擦拭出血或在現場略為移動，可知
    任育德受有左前臂銳器割傷出血後，在一段時間內，仍保有
    意識，考之任育德受有左前臂銳器割傷出血後，因未適當止
    血及出血時間夠久，引發低血容性休克而死亡，已如前述，
    衡情若任育德左前臂銳器割傷出血果係出於意外，而非其故
    意自為，且任育德果無自殺意念，任育德自無在尚保有意識
    之情況下，仍任由自己持續失血，而不立即自己或喚醒原告
    通報救護車到場救護並送醫救治之理，非但難謂任育德左前
    臂銳器割傷出血及死亡係因外來突發之意外傷害事故所致，
    亦不能排除任育德左前臂銳器割傷出血係其故意自為且其有
    自殺意念之可能性。
　⒎據上，本件依原告所提之證據及調查證據之結果，依一般經
    驗法則，尚難認任育德左前臂銳器割傷出血及死亡係因外來
    突發之意外傷害事故所致，且不能排除任育德左前臂銳器割
    傷出血係其故意自為之可能性，原告就任育德死亡係因外來
    突發之意外傷害事故所致之權利發生要件事實，顯未善盡證
    明度降低之舉證責任。
  ㈡原告請求身故保險金有無理由？
　　原告既未善盡其證明任育德死亡係因外來突發之意外傷害事
    故所致之舉證責任，即與身故保險金請求權之要件不符，對
    被告自無身故保險金之請求權，被告亦無給付身故保險金之
    義務，從而，原告依保險法第131條第1項規定、系爭保險契
    約約款第6條第1項、第24條第2項第1款、第4項約定，請求
    被告給付身故保險金250萬元本息，殊非有據，不能准許。
五、綜上所述，原告依保險法第131條第1項規定、系爭保險契約
    約款第6條第1項、第24條第2項第1款、第4項約定，請求被
    告給付250萬元，及自起訴狀繕本送達翌日起至清償日止，
    按週年利率5％計算之利息，為無理由，應予駁回。又原告之
    訴既經駁回，其假執行之聲請即失所附麗，應併駁回之。
六、本件事證已臻明確，兩造其餘攻擊防禦方法及證據，經審酌
    後與判決之結果不生影響，爰不一一論列。
據上論結，本件原告之訴為無理由，依民事訴訟法第78條規定，
判決如主文。
中　　華　　民　　國　　111 　年　　7 　　月　　29　　日
                  民事第六庭  法　官　陳佳君
以上正本係照原本作成。　　　　　　　　　
如對本判決上訴，須於判決送達後20日內向本院提出上訴狀。如
委任律師提起上訴者，應一併繳納上訴審裁判費。
中　　華　　民　　國　　111 　年　　8 　　月　　1　　日
                              書記官  李淑卿